【裁判字號】    99,易,1609
【裁判日期】    991013
【裁判案由】    詐欺
【裁判全文】
臺灣高雄地方法院刑事判決              99年度易字第1609號
公  訴  人  臺灣高雄地方法院檢察署檢察官
被      告  丙○○
上列被告因詐欺案件，經檢察官提起公訴（99年度偵字第12296
號）及移送併辦（99年度偵字第19976 號、99年度偵字第23342
號），本院判決如下：
    主  文
丙○○幫助犯詐欺取財罪，累犯，處有期徒刑肆月，如易科罰金
，以新臺幣壹仟元折算壹日。
    事  實
一、丙○○前因違反毒品危害防制條例案件，於經國防部南部地
    方軍事法院以96年訴字104 號判處有期徒刑8 月，減為有期
    徒刑4 月確定，並於民國96年8 月11日執行完畢。詎猶不知
    悔改，於得預見一般人取得他人金融帳戶之目的，常利用作
    為詐騙工具之用，俾於取得贓款及掩飾犯行不易遭人追查，
    竟仍基於幫助他人實施詐欺取財犯罪之不確定故意，於99年
    1 月28日將其申辦之中華郵政股份有限公司（下稱中華郵政
    ）鼎金郵局帳號00000000000000號帳戶、華南商業銀行股份
    有限公司（下稱華南銀行）仁武分行帳號000000000000號帳
    戶之存摺、提款卡及密碼提供姓名年籍均不詳之詐欺集團成
    員使用。嗣該不詳詐欺集團成員，意圖為自己不法之所有，
    分別於(一)99年1 月28日10時許，假冒為甲○○之客戶，佯稱
    極需現金周轉，致甲○○陷於錯誤，於同日13時18分許轉帳
    新臺幣（下同）35,000元至丙○○中華郵政帳戶。(二)99年1
    月28日某時，以電話聯絡乙○○，並以二嫂相稱，表示急需
    現金周轉，致乙○○誤認為其小姑而陷於錯誤，於同日13時
    51分許匯款60,000元至丙○○中華郵政帳戶。(三)99年1 月29
    日上午8 時許，以電話向丁○○佯稱為其姑姑，需現金周轉
    ，致丁○○陷於錯誤，於同日11時30分許匯款3,000 元至丙○○中華郵政帳戶。(四)於不詳時間以電話向戊○○偽稱網路
    購物時，曾誤設定為約定轉帳，須至提款機操作取消云云，
    致戊○○陷於錯誤，於99年1 月30日20時10分，轉帳26,989
    元至丙○○華南銀行帳戶內。俟經甲○○、丁○○、乙○○
    、戊○○發覺受騙報警處理，始查知上情。
二、案經高雄縣政府警察局仁武分局報請臺灣高雄地方法院檢察
    署檢察官偵查起訴，及由臺北市政府警察局中山分局報請臺
    灣臺北地方法院檢察署呈請臺灣高等法院檢察署檢察長令核
    轉及彰化縣警察局芳苑分局報請臺灣高雄地方法院檢察署檢
    察官移送併案審理。
    理  由
一、按被告以外之人於審判外之陳述，雖不符前四條之規定，而
    經當事人於審判程序同意作為證據，法院審酌該言詞陳述或
    書面陳述作成時之情況，認為適當者，亦得為證據。當事人
    、代理人或辯護人於法院調查證據時，知有第159 條第1 項
    不得為證據之情形，而未於言詞辯論終結前聲明異議者，視
    為有前項之同意，刑事訴訟法第159 條之5 第1 、2 項分別
    定有明文。查本件被告於本院準備程序進行時，均未爭執證
    人甲○○、丁○○、乙○○、戊○○於警詢中之陳述，暨其
    他書證、物證之證據能力，且於本案言詞辯論終結前亦未聲
    明異議，依前開條文之規定，視為被告已同意援引作為證據
    ，且經本院審酌該等言詞陳述作成時之情況及證據取得過程
    等節，認為適當，可以作為認定事實之依據。
二、訊據被告丙○○固坦承將其所有之中華郵政及華南銀行帳戶
    存摺、印章、密碼於高雄市楠梓火車站附近之「7-11超商」
    交付與姓名年籍不詳之人，惟矢口否認有何幫助詐欺取財犯
    行，辯稱：其係應徵司機乙職，對方要求以銀行及郵局帳戶
    作為保管駕駛車輛之擔保，故交付帳戶，嗣對方無法聯繫向
    銀行欲掛失，帳戶均已成為警示帳戶云云。經查：
  (一)甲○○、丁○○、乙○○、戊○○各於上開時間遭詐騙，並
    分別於上開時間匯款或轉帳上開金額至被告所有之中華郵政
    及華南銀行帳戶，業據證人甲○○、丁○○、乙○○、戊○○於警詢時證述明確，復有甲○○之活期存款當期交易明細
    、乙○○郵政國內匯款執據1 紙、丁○○郵政國內匯款單1
    紙、戊○○自動櫃員機交易明細表1 紙、被告華南銀行開戶
    印鑑書及存款往來明細表、中華郵政99年3 月1 日高營字第
    0992000640號函所附之郵政存簿儲金立帳申請書、查詢帳戶
    最近交易資料，復為被告所不爭執，是上開中華郵政及華南
    銀行帳戶為被告所有，確實經詐欺集團使用，致被害人甲○○等4 人陷於錯誤，而遭詐騙轉帳或匯款如事實欄所載之金
    額至該二帳戶中之事實，堪以認定。
  (二)被告雖為前揭辯解，惟查：
    1.被告前於檢察官偵訊中陳稱：伊當天在楠梓火車站附近交
      付，是面試完對方說要帳戶我才去華南銀行辦帳戶，對方
      叫我隔天再去7-11帶我們去公司，是隔日星期六在7-11等
      不到對方，才發現被騙，我沒有駕照，但應徵司機時對方
      沒有看駕照也沒有問等語，經核與被告於本院審判期日所
      辯：對方通知我99年2 月1 日在楠梓火車站附近的超商會
      合上班，但是對方並無出現，應徵時對方有問我有無駕照
      ，我答有，實際上我沒有駕照等語，迥然有異，故其所辯
      ，是否可信，已非無疑。
    2.另被告於偵訊中自承其曾從事餐廳廚助、調製飲料之工作
      ，已有相當之社會經驗，應知向他人應徵工作，勢必提供
      相關履歷、證照供他人評估其是否適於該工作，為確定應
      徵人之身分，僅需提供身分證件資料供其辨認即可；又倘
      因工作內容涉及財產之管理，要求提供相當擔保，亦勢必
      提供相當對價之物品擔保或以信用擔保。而帳戶所有人得
      隨時辦理止付，或補發存摺、變更印鑑、密碼，且帳戶除
      運用出入帳外並無任何價值，故實無以之作為擔保之可能
      。況依被告所述其為避免帳戶中之金錢被領走，故交付之
      帳戶中並無金錢等語，益徵被告明知該帳戶並無任何擔保
      價值。是被告所辯，實不足採信。
    3.因之，被告將上開中華郵政、華南銀行帳戶資料交付與該
      姓名年籍不詳之男子，並非作為擔保其將來所保管車輛之
      用，堪以認定。按刑法上之故意，區分直接故意與間接故
      意，行為人對於構成犯罪之事實，明知並有意使其發生者
      為直接故意，行為人對於構成犯罪之事實，預見其發生而
      其發生並不違背其本意者為間接故意。金融帳戶為個人理
      財之工具，存摺及金融卡（含密碼）具高度專屬性，近來
      報章媒體一再披露詐騙集團、恐嚇集團為規避查緝，故使
      用他人帳戶以其不法之犯罪態樣，被告為一具有社會生活
      經驗之成年人，對此自難諉為不知，且亦可預見將上開中
      華郵政、華南銀行帳戶、金融卡、密碼等資料，交付真實
      姓名、年籍不詳之不明人士使用後，該收集帳戶之人可能
      將之用來從事詐欺犯罪，作為詐欺取財之人頭帳戶，以收
      取被害人匯入之款項，是被告雖無前揭不明人士使用其郵
      局帳戶資料，必持以詐騙他人之確信，但仍將上開郵局帳
      戶資料，交付與該來路不明之人，顯具有縱有人以其郵局
      帳戶實施詐欺犯罪，亦不違背其本意之幫助意思，堪認被
      告有幫助姓名、年籍不詳之詐騙集團成員利用其所有之郵
      局帳戶及華南銀行為詐欺取財之未必故意甚明。
  (三)綜上所述，被告所為之前開辯解，顯係卸責之詞，均不足採
    信，本案事證明確，應依法論科。至被告雖辯稱有證人己○○陪同其前往應徵工作，見其交付帳戶云云，然證人己○○
    到庭證稱，被告與應徵者接洽時，均無在場及聽見對話過程
    等語，與被告所述不符，證人既未知悉被告何以交付帳戶與
    他人之情形，其證詞難作為對被告有利之認定，附此敘明。
三、按刑法上之幫助犯，係對於犯罪與正犯有共同之認識，而以
    幫助之意思，對於正犯資以助力，而未參與實施犯罪之行為
    者而言。被告單純提供帳戶供人使用，並非向被害人施以欺
    罔之詐術行為，且亦無證據證明被告有參與詐欺取財犯行之
    構成要件行為，衡諸前揭說明，自應僅論以幫助犯，核被告
    所為，係犯刑法第30條第1 項前段、第339 條第1 項之幫助
    他人犯詐欺取財罪。又被告同時將上述2 帳戶交付予詐欺集
    團成員，顯係以同時提供數帳戶之一個幫助行為，供予詐欺
    集團成員分別向被害人甲○○等4 人詐欺取財，係一行為觸
    犯數罪名，應論以想像競合犯，並從一情節較重（幫助詐取
    被害人乙○○之金額較高），論以一幫助詐欺取財罪。又被
    告有如事實欄所載之前案科刑及執行完畢紀錄，有卷附臺灣
    高等法院被告前案紀錄表可按，其受有期徒刑之執行完畢，
    5 年以內故意再犯有期徒刑以上之罪，為累犯，應依刑法第
    47條第1 項之規定加重其刑；另被告僅為幫助犯，應依刑法
    第30條第2 項規定按正犯之刑減輕之，並依法先加後減之。
    公訴人雖未對被告幫助詐欺被害人乙○○、丁○○及甲○○
    之犯罪事實提起公訴，惟此部分既經公訴人移送併辦到院（
    臺灣高雄地方法院檢察署99年度偵字第19976 號、99年度偵
    字第23342 號），且核與起訴事實具有想像競合犯之裁判上
    一罪關係，本院自應併予審究，附此敘明。
四、爰審酌被告素行尚可，現有正當工作，惟此次提供2 間金融
    機構帳戶資料供詐騙集團成員使用，助長詐騙集團財產犯罪
    之風氣，致本件被害人受騙而匯款，實為當今社會層出不窮
    之詐財事件發生之根源，造成社會互信受損，且亦因被告提
    供其帳戶資料，致執法人員難以追查該詐騙集團之真實身分
    ，被告雖未取得任何利益，然迄今仍未賠償被害人損失，並
    參酌被告犯後矢口否認犯行，欠缺悔意等一切情狀，認公訴
    人具體求刑3 個月猶屬過輕，應量處如主文所示之刑，並諭
    知易科罰金之折算標準，藉資懲儆。
據上論斷，應依刑事訴訟法第299 條第1 項前段，刑法第30條第
1 項前段、第2 項、第339 條第1 項、第47條第1 項、第55 條
、第41條第1 項前段、刑法施行法第1 條之1 ，判決如主文。
本案經檢察官鄭靜筠到庭執行職務。
中    華    民    國    99    年    10    月    13    日
                  刑事第十一庭  審判長法  官  李代昌
                                      法  官  林韋岑
                                      法  官  鄭  瑋
以上正本，係照原本作成，證明與原本無異。
如不服本判決，應於送達後10日內，向本院提出上訴狀。
                                      書記官  蔡佩珊
中    華    民    國    99    年    10    月    13    日
附錄本判決論罪之法條：
刑法第339條第1項
  意圖為自己或他人不法之所有，以詐術使人將本人或第三人之
  物交付者，處5 年以下有期徒刑、拘役或科或併科1000元以下
  罰金。

司法院資訊處製作；財團法人民間司法改革基金會備份。
